臺灣宜蘭地方法院民事判決　　　　　　　　　　　　　九十二年度訴字第三三０號
原　　　告　丁○○
訴訟代理人　丙○○
被　　　告　乙○○
訴訟代理人　林國漳律師
被　　　告　甲○○
訴訟代理人　李秋銘律師
複代理人　　黃金亮律師
上列當事人間損害賠償事件，業於民國93年12月28日言詞辯論終結
，本院判決如下：
    主      文
原告之訴及假執行之聲請均駁回。
訴訟費用由原告負擔。
    事實及理由
壹、按訴狀送達後，原告不得將原訴變更或追加他訴，但請求之
    基礎事實同一者、或擴張或減縮應受判決事項之聲明、不甚
    妨礙被告之防禦及訴訟之終結者，則不在此限，民事訴訟法
    第255 條第1 項第2 款、第3 款、第7 款分別定有明文。查
    原告起訴時係請求被告應連帶給付新台幣（下同）1,948,10
    0 元及自民國87年3 月7 日起至清償日止按年息百分之五計
    算之利息（參見卷第4 頁之起訴狀）；嗣於訴狀送達後，原
    告又將前開聲明數次擴張，最後係請求被告應連帶給付原告
    8,638,382 元（參卷宗第78頁、148 頁、406 頁），然此擴
    張應受判決事項之聲明，依據前揭民事訴訟法第255 條第1
    項第3 款之規定，並無不合；且對於原告嗣後另依據買賣契
    約書第4 條之約定追加主張本件有得解除契約之事由，及另
    按買賣契約書第14條之約定請求違約金部分（見卷第148 頁
    之辯論意旨狀），被告雖有爭執，然原告追加請求之基礎事
    實即坐落北富段2374-4地號土地被規劃為私設道路致該土地
    之使用權具有瑕疵等情，前後並無不同，且又係在本件兩造
    進行爭點整理程序前所為，尚不甚妨礙被告之防禦及訴訟之
    終結，自應予准許，先予敘明。
貳、原告起訴主張之意旨略以：
一、原告於86年12月16日與被告兩人簽訂不動產買賣契約書，承
    購坐落宜蘭縣冬山鄉○○段2374-3、2374-4、2374-10 等地
    號土地及建號171 號、門牌號碼宜蘭縣冬山鄉○○○ 路6之1
    號之房屋，原告並已付清買賣價款，被告並分別辦妥不動產
    所有權移轉登記。然於簽約過程中，原告曾表明其購買系爭
    土地係為供其夫作汽車修理業，並詢問上述2374-4地號之空
    地可否作車棚停放汽車使用，被告等人明知該土地乃係後方
    二戶住戶用以通行之私設巷道，不得變更用途作其他使用，
    卻偽稱該土地可自由使用，使原告誤信以為真而為承購。嗣
    後原告在系爭2374-4地號土地上搭建停車棚時，後方住戶即
    出面阻止，並經縣政府拆除車棚，經原告調閱2374-4地號之
    建照設計圖後，始知該土地不得作為停車場使用。
二、原告得依民法第227 條第1 項給付不能之規定行使權利：
  (一)被告雖依約將系爭房地所有權移轉給原告，但原告在承購前
    多次表明因其夫做汽車修理業，看中圍牆中空地甚大，擬將
    空地搭建車庫停放汽車，如可搭車庫始願承購；另於簽約前
    又再度向被告確認。然被告等明知系爭2374-4地號空地已規
    劃為私用道路，具有公眾地役關係，不得改作車庫使用，竟
    偽稱該地為建地可自由建屋，使原告在承購後搭建車庫，卻
    遭後方房主控告，並經縣政府拆除，足證原告承購系爭房地
    目的係為搭建車庫停放車輛。而系爭2374-4地號之空地，因
    屬私用道路地不得作車庫使用，致原告空有所有權卻無建車
    庫之使用權，該地所有權之使用權受到限制，且欠缺一般建
    地所有權之使用權，亦與原來買賣時之條件不符。況原告如
    知該地之情形即不會同意承購，被告明知此情，故意欺騙原
    告，係屬可歸責於原告之事由致給付土地使用權不完全，已
    構成不完全給付。從而原告得適用民法第226 條第1 項、第
    256 條等規定，主張解除系爭買賣契約。且原告已於書狀中
    表示解除契約，並表示願返還系爭房地予被告，被告自應返
    還系爭買賣價款給原告。
  (二)再者，系爭買賣房地雖已過戶並點交予原告占有，且買賣契
    約上亦無明訂該2374-4地號土地係作車庫使用。但於訂約前
    原告一再明言為將空地作停車場使用始買系爭房地，並詢問
    該空地可否作停車庫使用，被告等卻將道路用地以一般建地
    出售，乃未依債之本旨給付具有一般建地使用權之土地，自
    不生給付之效力。且原告係以承購一般建地之意思訂約承購
    ，被告亦明言係屬一般建地可建屋建車庫，以一般建地之意
    思出售，而所給付者卻為道路地缺一般建地之使用權，當屬
    不完全給付。故被告雖已移轉房地並點交，但點交之土地使
    用權不完整，屬不完全給付，且點交後原告搭車庫，即受後
    面住戶阻止並請政府拆除，被告未依債之本旨給付不生提出
    給付效力。
  (三)又民法第227 條在88年修正前之條文為「債務人不為給付或
    不為完全給付者，債權人得聲請法院強制執行，並得請求損
    害賠償」，而本件被告所提出給付之2374 -4 地號土地為私
    用道路地，不得私自變更，然原告以一般建地之目的承購，
    被告以一般建地之意思出售並保證可建車庫，但所為給付卻
    無法給付一般建地，購成給付不能狀態。故民法227 條修正
    前與修正後條文精神為相同，行使方法亦相同，修正前一般
    實務亦依修正後方式依給付遲延或給付不能行使權利，只是
    修正後將之明文規定而已。故原告自得主張其他房地之給付
    對原告無實益，而依民法226 條第2 項主張解除全部契約，
    請求返還全部房地款價款及利息為有理由。況民法227 條修
    正前僅規定不完全給付可請求損害賠償，修正後條文規定依
    給付遲延或給付不能行使權利，亦可作為修正前之法理加以
    適用，在法條修正前，實務上亦均依給付遲延或給付不能行
    使權利。
二、原告得依據權利瑕疵之法律關係，解除系爭賣賣契約：
  (一)被告出售之系爭2374-4地號土地，因係申請建照時規劃為後
    方建物所有人通往建築線道路之私設道路，自不得擅自變更
    用途使用，違者應依建築法第59條強制拆除、罰鍰、斷水、
    斷電等處分。是被告所出售之2374 -4 地號土地之使用權因
    受有限制，係屬土地使用權有瑕疵之土地，依據最高法院91
    台上字第1029號裁判之意旨，已足認為係有權利瑕疵存在。
    從而原告自得依據民法第353 條規定，依債務不履行之規定
    行使權利，並得據以主張解除契約。
  (二)被告雖抗辯系爭2374 -4 地號土地係兩造簽約前已編定為私
    付情節云云。然原告主張系爭2374-4地號土地因使用權受限
    ，不具一般建地之效用，乃使用權利有瑕疵，並非主張土地
    之「物」有瑕疵，因該土地在物理上、外觀上，與一般建地
    無異，而是使用權受限制成為權利瑕疵。被告所舉之見解係
    對於「物之瑕疵」所作解釋，自無適用於本件訟爭。
  (三)被告雖又抗辯民法第349 條所稱之權利瑕疵，係指第三人對
    買賣之地有典權、地上權、永佃權、抵押權、留置權等定限
    物權或其他支配性權利是。然後方二住戶對系爭2374 -4 地
    號土地乃有強制性通行權，即屬對系爭土地有支配性權利存
    在，原告自可依該條規定主張權利瑕疵。
三、原告亦得依據兩造所立買賣契約書第4 條之約定，主張解除
    契約：依兩造所訂不動產買賣契約書第4 條「乙方（即被告
    二人）保證本買賣標的物絕無任何產權不清楚，及其他糾葛
    或…如有上述任何情事，除本契約另有訂定外，均由乙方負
    完全理清責任，否則視同違約」之約定，本件2374-4地號土
    地既屬私設道路，後二戶有權作道路使用，顯已有前揭第4
    條所稱之「糾葛」情形，且因該地不能變更使用，被告亦無
    法完全理清責任，視同違約，被告等人應依第13條約定退還
    全部房地款，及加倍賠償違約金。故原告主張依系爭買賣契
    約書第4 條之約定，主張解除全部之買賣契約，亦有理由。
四、至於原告告訴被告兩人詐欺之刑事告訴部分，台灣高等法院
    雖判決被告無罪，然顯有迴護被告之嫌，並不可取。且本件
    原告係依債務不履行、土地使用權瑕疵，及違反買賣契約書
    第4 條等法律關係起訴，而此三項法律關係均非以故意過失
    為要件，與詐欺案成立與否無關。
五、原告得主張解除全部之買賣契約：於本件買賣契約中，除23
    74-4地號土地為私設道路用地外，尚有二筆土地與房屋一棟
    可為使用，但原告購屋後從未搬入，之所以承購系爭房地，
    完全係因系爭空地甚大可搭車庫放汽車，對汽車修理業有幫
    助始同意承購，然原告嗣後所搭建之車庫，警因後方住戶反
    對而遭拆除，原告承購系爭房地之目的即落空，自無住在系
    爭房屋之實益，原告自可按民法第226 條第2 項規定，主張
    解除全部之買賣契約。
六、被告應連帶返還價金及違約金：系爭房屋及三筆土地雖非不
    可分，但被告二人出售時訂在同一買賣契約上，房地價錢亦
    未分別約定，且被告二人共同簽章領取第一期款，足證被告
    二人共同履行給付、共同收取價款等共同實施履行契約行為
    ，即將原屬為可分之債，成為二人共同負擔同一債務。另依
    系爭買賣契約第4 條及第13條之約定，被告二人既共同簽約
    同意負此保證責任，因該私設道路無法變更，被告二人即應
    負同一保證債務。故業已符合民法第292 條之規定，因此原
    告主張被告二人應負連帶賠償責任為有理由。
七、被告甲○○亦為買賣契約之當事人：
  (一)被告乙○○與甲○○同時在介紹人謝世堉介紹下，共同簽名
    於房地買賣契約上，並共同簽名蓋章領取第一期款，簽訂買
    賣契約前尚由被告二人共同偽稱空地為建地可做車庫，足證
    被告甲○○為買賣契約之出賣人。況被告甲○○倘僅係移轉
    土地所有權，則其僅需向地政機關送移轉文件即可，但其既
    簽買賣契約且簽收第一期款，並自繳土地增值稅又再送移轉
    文件到地政機關，與被告乙○○所作之買賣行為完全相同，
    顯非僅辦移轉手續而已。
  (二)又訴外人春成建設有限公司公司（下稱春成建設公司）出售
    房地給被告乙○○時，在買賣契約上記明「面積約廿八坪為
    私設道路用地」，足認被告二人在被告乙○○買房地當時明
    知約28坪係私設道路用地，而不能移轉給乙○○，並非如被
    告所辯漏未移轉。另依證人謝世堉在偵查中之陳述，亦可證
    明被告甲○○在簽約時亦與乙○○共同表示該圍牆內2374-4
    地號土地可為蓋屋，其確實係以出賣人地位簽訂買賣契約。
  (三)原告為家庭主婦，對法律語言不明瞭，誤為順應被告詢問而
    承認被告甲○○僅辦移轉土地，但所云與謝世堉證言及買賣
    契約均不符，屬錯誤之自白，自應以買賣契約及謝世堉證言
    為實在。
八、又系爭2374-4地號土地全部為私設道路，係因後面二戶未面
    臨建築線，故將該2374-4地號整筆作為通路，並無其他用途
    。且該筆土地與房屋接連，原告乃係承購該土地之整筆，被
    告亦已移轉整筆2374-4之土地，而原告嗣後所搭建之鐵皮屋
    車庫連同圍牆，均全部遭拆除，故系爭2374-4地號土地確實
    整筆無法使用。
九、如認僅得就系爭2374-4地號土地解除契約，則被告應負之返
    還價額數額計算：
  (一)被告甲○○確有於86年12月16日領第一期款100 萬元，並已
    共同簽名蓋章，被告甲○○稱未領土地款云云與事實不符。
    且如被告甲○○確實未領土地款或所領土地款不足返還，乃
    係被告乙○○超收土地款，應由乙○○賠償，被告甲○○則
    應返還該不足額。系爭2374-4地號因與後面二戶有使用權糾
    葛，無法理清，依買賣契約書第4 條、第13條，被告二人應
    連帶賠償2374-4地號土地款之違約金。
  (二)是依營業稅法施行細則第21條、營利事業所得稅查核準則第
    32條第3 項來為計算，則本件2374-4地號之買賣價格應為：
    86年土地公告現值三筆土地共值1,354,500 元，房屋評定價
    值為248,900 元，二者合計1,603,400 元，其中土地價值占
    房地總價值之84.48 ％，故土地總值應為5,406,720 元。而
    2374-4地號公告現值為579,600 元，占全部土地公告現值之
    41.4％，從而系爭2374-4地號之售價應為2,238,382 元。
十、為此聲明請求：被告應連帶給付原告8,638,382 元；原告並
    願供擔保請求准予宣告假執行。
參、被告乙○○答辯之意旨略以：
一、本件買賣標的並無不完全給付之情形：
  (一)本件兩造經由住宜仲介公司介紹兩造於86年12月16日就坐落
    冬山鄉○○段2374-3、2374-4、2374-10 地號土地及其上建
    號17 1號房屋訂立買賣契約，全部買賣價金為640 萬元，嗣
    被告即依約將系爭房地全部移轉登記予原告，並無任何給付
    不完全之情事。
  (二)且於訂立買賣契約時，並未約定系爭2374-4地號土地應作何
    種使用，且契約書第11條亦約定：「不動產面積及其他事項
    均以所有權狀與登記簿上記載為準…依現狀點交予甲方接管
    ，日後雙方不得以任何理由提出異議或要求補償。」本件原
    告於訂立買賣契約前已看過系爭房地，被告亦是依現狀點交
    原告，被告即屬已依債務本旨為給付，原告自不得以系爭土
    地不符其使用目的為由，請求解除本件買賣契約。
  (三)對此，原告雖主張被告向原告偽稱2374-4地號空地為建地，
    地主可自由使用可自由建屋或車庫云云，惟本件原告針對本
    案曾對被告二人提起刑事詐欺之告訴，經台灣高等法院以92
    年上字第1929號判決被告二人無罪確定，可見被告二人並無
    原告誣指之情形。且依原告在刑事偵查、審理中之證詞，其
    對是何人告知系爭土地得蓋房子、搭棚子，前後說詞不一，
    對系爭土地之用途，被告等人究係告知其可蓋房子或可停車
    作花園使用，顯有矛盾。因此其所言尚有瑕疪自難採信。
    此外，處理本件系爭房地買賣之代書陳垂情應是最清楚本件
    簽約過程之人，然其於刑事案件之歷次程序中亦均否認被告
    曾向原告告知系爭2374-4地號土地可蓋房子事實，且其證詞
    並無偏頗被告之可能，實足採信。
  (四)實則本件被告乙○○當初向春成建設公司及被告甲○○購買
    系爭房地時並未搬入實際居住，故對系爭房地之利用情形不
    甚瞭解，迄要將房地過戶予原告時才發現有一筆2374-4地號
    之土地未過戶。況春成建設公司及甲○○交付系爭房地予被
    告時即已將圍牆砌好，前揭2374-4地號部分土地亦在圍牆之
    內，被告又對系爭土地旁私設道路之糾紛不知情，被告嗣亦
    僅是將房地現狀點交予原告，另原告與他人間因本件道路通
    行爭執進行協商時，亦未通知被告參加，可知被告乙○○確
    實不知土地使用狀況。且本件買賣均係委託住宜不動產公司
    代為買賣，所有買賣、磋商過程及原告看屋等事宜亦均由該
    公司處理，被告並不與焉，被告乙○○直至簽約當日始與原
    告碰面，實無從為任何詐欺或不完全給付之行為。
  (五)原告雖主張其係依民法第227 條之規定適用第226 條第1 項
    、第256 條規定之規定請求解除契約並請求返還價金，然被
    告已依約給付標的物，並無不完全給付之情節，業如前述，
    且原告據以請求之民法第227 條係於88年始修正，而系爭買
    賣契約係訂立於86年，新修正法條並無溯及既往之規定，原
    告自不得執88年始修正之法律行使權利。對此原告嗣雖又改
    依民法第1 條以修正後民法第227 條第1 項作為法理類推適
    用，然民法第227 條第1 項之條正係在88年間，原告究係依
    何法理得類推適用修正後之法律規定，實令人不知所云。
  (六)況買賣標的物如係特定物，縱使於契約成立時已存在瑕疪，
    ，就出賣人言，其將該特定標的物交付，即屬依債務本旨而
    為給付，尚不構成不完全給付，故本件買賣顯與民法第227
    條第1 項之規定不符。另權利瑕疪擔保責任與不完全給付，
    雖均屬債務人給付有瑕疪之責任，惟就成立要件而言，前者
    不問債務人是否可歸責，後者則係債務人須可歸責；此外，
    就成立之形態，前者須發生於契約成立前，契約成立後為危
    險負擔之問題；後者則不限於契約之債，但如係契約之債，
    須發生於契約成立之後。本件系爭2374-4地號土地係於兩造
    簽立契約前已編定為私設道路，並非於契約成立後始發生，
    因此即便將其認定為瑕疪，亦不構成不完全給付。故原告依
    不完全給付主張解除買賣契約，即屬無理由。
二、本件買賣標的並無民法第349 條權利瑕疪之情形：
  (一)民法第349 條之規定，依學者見解乃指物之買賣，出賣人移
    轉之所有權，第三人享有典權、地上權、永佃權、抵押權、
    留買權等定限物權或其他支配性權利是。而於本件買賣中並
    無此情節存在，故原告不得依本條規定主張權利。且縱認系
    爭2374-4地號土地為私設道路用地致影響原告之使用，惟其
    性質頂多乃此情事是否屬於「滅失或減少其價值」、「滅失
    或減少其通常效用或契約預定效用」，而可否構成物之瑕疪
    擔保而已，不得成立權利瑕疪擔保。
  (二)此外，被告所移轉登記之土地並非全部土地均係私設道路，
    私設道路僅係一部分之土地，並不影響原告土地及房屋之利
    用，當更無權利瑕疪擔保之責任。且系爭2374-4地號土地並
    非不得使用，祗不過其使用必須受建築技術規則之相關規定
    限制而已，然原告於未合法申請建築執照即逕自搭蓋，本即
    屬違章建築，故其嗣遭檢舉而拆除，均係可歸責於己，顯不
    得咎責於被告，亦不得反而誣稱此有權利瑕疪之情形。
三、本件買賣標的亦無產權不清楚或糾葛之情事：被告乙○○對
    買賣契約中所約定之土地及房屋均已移轉登記予原告名下，
    並無產權不清或糾葛之情形，且所移轉之系爭房地上亦無任
    何權利之設定，被告自無違約可言。被告既已依契約書第11
    條之約定，按現狀點交系爭房地予原告，原告自不得再提出
    任何異議或要求補償。
四、退萬步言，即便原告得解除買賣契約，惟被告亦不應負返還
    價金之義務：本件原告亦不得以其內心預定之使用模式，
    而認被告之給付之應受此拘束，原告對買賣契約標的內之系
    爭2374-3、2374 -4 、23 74-10地號土地及其上房屋，既仍
    得依通常之使用方式使用，尚非不能使用，祗不過其使用須
    受建築技術規則之相關規定限制而已，因此原告顯不得解除
    全部之買賣契約。又被告二人雖共同與原告簽立買賣契約，
    然其中2374-3、2374 -10地號土地特別備註所有權人乙○○
    ，2374-4地號土地則載所有權人劉甲○○，顯見本件買賣標
    的並無不可分，亦即土地之所有權人即為該筆土地之出賣人
    ，而系爭2374-4地號土地當時既尚登載為被告甲○○所有，
    亦不應就此筆土地之爭議，令被告乙○○負責。且原告主張
    被告二人應負連帶責任，亦與法律規定不符。
五、且如原告訴請解除契約為有理由，則被告依買賣契約第13條
    返還之價款亦僅為 579,600元：本件被告並無違約業如前述
    ，且即便有原告所指之爭議，亦僅是2374-4地號之土地，因
    此至多只是將此部分土地之價金退還原告而已。且此部分之
    價額，原告於起訴時請求1,948,100 元，惟嗣又改稱為2,31
    3,535 元，不知其計算標準為何，因此其價額應以移轉予原
    告當時之申報現值即579,600 元而為計算。再者，依契約書
    第13條之約定，原告縱使得請求違約金亦僅是針對2374-4地
    號部分，不得再另外請求一倍之違約金。
六、俱見原告之訴誠無理由，爰請求：駁回本件原告之訴及其假
    執行之聲請；如受不利之判決，被告乙○○並願供擔保請求
    免為宣告假執行。
肆、被告甲○○之答辯意旨略以：
一、坐落冬山鄉○○○ 路6 之1 號房屋，及冬山鄉○○段2374-3
    、-4、-10 地號土地，原係春成建設公司出售與被告乙○○
    ，該房屋及土地業經為所有權移轉登記完畢並為交付。其後
    乙○○再將前開房屋及土地出售與原告，因而於原告與乙○
    ○買賣之過程中，被告均未參與。被告甲○○所以會於買賣
    契約上簽字，乃係因乙○○先前購買系爭房地時，春成建設
    公司漏未將上開地段2374-4地號土地辦理移轉登記。其後在
    乙○○與原告交易過程中，仲介公司發現上情，並經由乙○
    ○之告知及據先前辦理春成建設公司與乙○○買賣移轉登記
    之代書表示，係當年漏未將該筆土地移轉登記在乙○○名下
    ，故被告甲○○遂同意辦理此筆土地移轉登記事宜，惟因乙
    ○○於當時即要將土地及建物移轉登記至原告名下，為免移
    轉手續之繁雜，遂決定採用直接移轉給原告之方式，而未採
    由被告移轉登記至乙○○名下，再由乙○○移轉至原告名下
    之方式辦理。故被告甲○○依約僅負將該筆土地移轉與原告
    之義務，但原告並不負給付買賣價金與被告甲○○之義務，
    此與民法第345 條第1 項之買賣要件不符。被告甲○○與原
    告間既無買賣之債之關係，則無論原告依權利瑕疵擔保、不
    完全給付之規定，或契約書之約定而為主張，均屬無據。
三、本件買賣標的並無不完全給付之情形：
  (一)被告甲○○所以移轉系爭2374-4地號土地與原告，乃係為履
    行春成建設公司與乙○○所簽訂之買賣契約，且依春成建設
    公司與乙○○所簽訂之買賣契約已載明：「面積約二十八坪
    為私設道路用地」，而前開2374-4地號土地折算應為27.83
    坪，故春成建設公司於出賣時，即已告知所出售之2374-4
    地號土地，係屬道路用地。其後被告甲○○為履行春成建設
    公司與乙○○所簽訂之買賣契約，減省一再過戶之繁雜，乃
    直接過戶與原告，故並無為不完全給付之情事。
  (二)又前開北富段2374-4地號土地原係訴外人秦林玉嘴所有，秦
    林玉嘴將此一土地與春成建設公司合建，於合建規劃中，該
    筆土地雖作為道路用地使用，惟於春成建設公司法定代理人
    陳耀德與地主秦林玉嘴業已約定秦林玉嘴須另提供同地段23
    71地號土地，作為日後位於後方二戶通行之用。其後被告甲
    ○○在與購買後方房屋之楊振河所簽訂之協議書中，亦有約
    定此事項。故系爭建號171 房屋在出售與被告乙○○後，即
    按前開約定，另於一旁開闢道路供楊振河使用，並於系爭23
    74-4地號土地建築圍牆供乙○○使用，故乙○○以現狀出售
    與原告，並無不完全給付之情事。至於其後後方住戶楊振河
    提出異議，係屬楊振河是否有違前開協議書之問題，尚難因
    其之異議，即謂被告所為之給付係屬不完全給付。
  (三)末按所謂不完全給付，係指債務人雖為給付，然給付之內容
    並不符合債務本旨而言。若債務人為不完全給付，債權人固
    得類推適用民法第256 條之規定解除契約，但必以該不完全
    給付因可歸責於債務人之事由致不能補正，而陷於給付不能
    者始得為之。然本件情形，並無可歸責於債務人之事由致不
    能補正，而陷於給付不能之情事，則原告主張解除契約，自
    無理由。
四、本件買賣標的亦無民法349 條權利瑕疵之情形：兩造間並未
    有買賣關係存在已如前敘，被告甲○○並非本件買賣契約之
    當事人，根本不發生是否有權利瑕疵擔保之情事，原告據此
    請求，並無理由。本件依原告之主張，係被告向原告表示前
    開2374-4地號土地可供原告使用，然第三人出面主張前開23
    74-4地號土地為私設道路之用地，不得由原告私人占有使用
    。則依原告之主張，本件應係有無滅失或減少其通常效用或
    契約預定效用之物之瑕疵擔保問題，而非權利瑕疵擔保。
五、本件買賣標的並無有產權不清楚或糾葛，致原告得依據買賣
    契約書第4 條之約定解除全部買賣契約之情形：本件被告甲
    ○○僅負移轉系爭2374-4地號土地與原告之義務，另同案被
    告乙○○則負移轉同段2374-3、2374-10 地號土地及建號17
    1 號建物之義務。被告甲○○與乙○○亦均依約將產權移轉
    與原告，就產權而言，並無不清或糾葛或他權利負擔與設定
    之情事，從而原告依據買賣契約書第四條之約定解除全部之
    買賣契約，即屬無據。
六、又縱認原告解除買賣契約為有理由，被告亦無須負連帶給付
    責任：
  (一)被告甲○○並非系爭買賣契約之當事人，亦未受領買賣價金
    ，而所有買賣價金均由乙○○受領，業為乙○○所是認，原
    告主張被告甲○○亦受領買賣價金乙節，與事實不符。系爭
    買賣關係僅存在於原告與乙○○之間，被告甲○○並非系爭
    買賣關係之當事人，亦未收受買賣價金，被告甲○○既未自
    原告處受領給付物，自無從返還。故原告主張依民法第259
    條規定，請求被告甲○○返還所受領之給付物及利息云云，
    自屬無據。
  (二)又連帶債務之成立，以經債務人明示，或法律有規定者為限
    ，而明示之意思表示，雖得以契約或單獨行為為之，但無論
    如何，均應以有此意思表示存在為必要。被告二人對於原告
    所主張之債務，並未有負全部給付責任之契約行為或單獨行
    為存在，法律亦無明文規定被告二人應負連帶責任，故原告
    主張被告二人應負連帶給付之責，並無理由。
  (三)雖被告二人在買賣契約上簽字，惟被告甲○○僅負將2374-4
    地號土地移轉與原告之義務，但原告並不負給付買賣價金與
    被告甲○○之義務；乙○○則負將2374-3、2374-10 地號土
    地及171 號建物移轉與原告之義務，原告則負給付買賣價金
    與乙○○之義務。故原告與被告二人間之給付關係並不相同
    ，上開給付亦屬可分，自無民法第292 條規定之適用。
七、如認原告訴請解除契約為有理由，則被告亦無須依買賣契約
    第13條之約定返還價款：被告甲○○因僅負將2374-4地號土
    地移轉與原告之義務，乙○○則負將2374-3、2374-10 地號
    土地及171 號建物移轉與原告之義務，被告二人亦均已完成
    此一義務，原告並無由依買賣契約第13條為主張。且買賣契
    約第13條係約定：「應將已收價款如數退還甲方」，惟因被
    告甲○○未收受買賣價款，原告自無由依此約定請求被告甲
    ○○將已收價款如數退還。又本件買賣之價金並非不可分，
    此由原告及證人謝世堉在刑事案件中之陳述，均可證明本件
    買賣係以坪數計算，縱認原告訴請解除契約為有理由，亦無
    由請求返還全部之價款。
八、如認原告之解除契約有理由，原告亦不得依買賣契約書第13
    條之約定，請求被告連帶賠償2374-4地號土地價款一倍之違
    約金：被告二人均已完成移轉房地之義務，且被告甲○○並
    未收受買賣價款，從而原告並無由依買賣契約第13條請求被
    告賠償2374-4地號土地價款一倍之違約金。
九、原告之主張均無理由，為此聲明請求駁回原告之訴及假執行
    之聲請；如受不利之判決，被告甲○○並願供擔保請准宣告
    假執行。
伍、兩造不爭執之事實：
一、原告於86年12月16日與被告兩人簽立契約書，約定原告應給
    付買賣價金640 萬元；被告乙○○應移轉坐落宜蘭縣冬山鄉
    ○○段2374-3、2374-10 地號土地及建號171 （門牌號碼為
    冬山鄉○○○ 路6 之1 號）之房屋予原告，另被告甲○○則
    應移轉坐落同地段2374-4地號之土地予原告。嗣後原告已於
    87年3 月6 日付清前開買賣價金，被告亦於87年2 、3 月間
    分別移轉上述土地所有權予原告並辦妥登記在案。此有賣賣
    契約書及建築物改良登記簿、土地登記簿附卷足憑（見卷宗
    第8 至12頁、第199 至214 頁）。
二、然前開冬山鄉○○段2374-4地號之土地乃為系爭宜蘭縣冬山
    鄉○○○ 路6 之1 號房屋之後方兩住戶（即門牌號碼冬山鄉
    ○○○ 路6 之2 號、6 之3 號房屋）通往建築線之私設巷道
    ，故原告於購得系爭房地後在該2374-4地號土地上搭蓋停車
    場時，即遭後方住戶制止。此復有宜蘭縣冬山鄉公所93年3
    月31日0930004637號函及宜蘭縣羅東地政事務所93年12月13
    日羅地一(十七)字第0930013404號函，及兩揭函文所檢附之相關
    資料（卷第290 至309 頁、第450 至495 頁）。
三、原告向台灣宜蘭地方法院檢察署對被告二人提起詐欺之刑事
    告訴，後經本院以91年度易字第233 號判決被告兩人有詐欺
    之罪行，分處有期徒刑3 月及拘役40日；然被告提起上訴後
    ，經台灣高等法院以92年度上易字第1929號判決被告兩人無
    罪確定。此業有判決書二份在卷可參（見卷宗第13至22頁、
    第72至77頁），復經本院調閱該刑事卷宗全卷，核閱無訛。
陸、本件之爭點及法院之判斷：
一、然原告主張被告兩人均為買賣契約之當事人，且於訂約時隱
    瞞系爭2374-4地號土地已規劃為私設道路，不得做一般建地
    使用之事實，故本件賣賣有不完全給付、權利瑕疵及違反契
    約書第4 條所定「糾葛」之情事，原告依法得解除契約，從
    而被告兩人除應連帶返還原告所給付之買賣價金640 萬元外
    ，尚須按契約書第13條之約定給付違約金2,238,382 元等節
    ，則為被告兩人所否認，並分別以前開情詞置辯。是經兩造
    就雙方所爭執之事項進行整理後，確認出本件應審酌之爭點
    為：(一)原告與被告甲○○間是否成立買賣關係？(二)本件買賣
    標的是否有不完全給付之情形，致原告得依據民法227 條、
    226 條及256 條解除全部之買賣契約？(三)本件買賣標的是否
    有民法349 條權利瑕疵之情形，致原告得依據民法353 條、
    226 條、256 條解除全部之買賣契約？(四)本件買賣標的有無
    產權不清楚或糾葛之情事，致原告得依據買賣契約書第4 條
    之約定解除全部之買賣契約？(五)如認原告依前開第2 項或第
    3 項爭點解除買賣契約為有理由，則被告應負解除契約後回
    復原狀之內容為何？(六)如原告依前開第4 項爭點訴請解除契
    約為有理由，則被告應依買賣契約第13條返還之價款為何？
    (七)如認原告依第2 至第5 項爭點解除契約有理由，原告另依
    買賣契約書第13條之約定，請求被告連帶賠償2374-4地號土
    地價款一倍之違約金是否有理由？又其中第2 項至第4 項爭
    點部分之請求權係屬則一競合請求，如認為原告依據第2 、
    3 項爭點為有據，則需再審酌第5 項及第7 項爭點；如認原
    告係依據第4 項爭點解除契約為正當，則應再審酌第6 項及
    第7 項爭點（詳見卷宗第141 至143 頁）。從而本院即按兩
    造所為之爭點內容進行判斷如下。
二、原告與被告甲○○間並無買賣契約關係存在：
  (一)按當事人互相表示意思一致者，契約即為成立；又稱買賣者
    ，謂當事人約定一方移轉財產權於他方，他方支付價金之契
    約。民法第345 條及第153 條分別訂有明文。查原告主張其
    與被告甲○○間成立買賣契約關係之事實，雖以被告甲○○
    已於買賣契約書上簽名為其依據，然解釋契約應探求當事人
    真意，不能拘泥於契約文字，是本件原告與被告甲○○間有
    無買賣契約關係存在，仍應以當事人之真意觀之，並應視是
    否已符合買賣契約之要件，自不能遽以買賣契約書上之文字
    來為認定。
  (二)是查，系爭北富段2374-4地號土地與同地段2374-3、2374-1
    0 地號土地，原係屬被告甲○○所有，然於82年3 月間春成
    建設公司於該土地上興建房屋，由春成建設公司將土地及房
    屋出售，其中2374-4、2374-3、2374-1 0地號及其上建號17
    1 號房屋則由被告乙○○所購買，其中建號171 房屋部分，
    採變更起造人名義方式由被告乙○○直接請領使用執照並辦
    理第一次建物所有權登記，土地部分則由被告甲○○將2374
    -3、2374-10 地號土地移轉登記予被告乙○○，僅2374-4地
    號土地仍登記於被告甲○○名下等情，已有春成建設公司與
    被告乙○○間之買賣契約書及建築物改良登記簿暨土地登記
    簿各一份可證（卷174 頁、卷第199 至214 頁），及經本院
    向冬山鄉公所調閱建照執照暨使用執照卷宗，查核屬實。且
    該契約書已明文記載「私設道路地28坪」，顯見系爭2374-4
    地號土地確實為該次買賣標的，故嗣後縱仍登記於被告甲○
    ○名下，亦已因買賣關係而歸屬被告乙○○所有乙節，應堪
    認定。原告主張該土地既仍登記於被告甲○○名下，即屬其
    所有，且不得以其他事證推翻云云，即無可取。
  (三)再者，於本件買賣過程中，被告乙○○係委託訴外人謝世堉
    就仲介此項買賣事宜，是訴外人李世堉乃為被告乙○○之代
    理人，且無受被告甲○○委任，其所為之行為自不及於被告
    甲○○。且於訂約前之協商，原告均僅與被告乙○○之代理
    人謝世堉協商，磋商之買賣標的除北富段2374-3、2374-10
    地號及建號171 外，亦涵蓋作為空地使用之2374 -4 地號土
    地，嗣後因訴外人李世堉發現2374-4地號之土地仍登記於被
    告甲○○名下，漏未移轉給被告乙○○，故於簽約當時通知
    被告甲○○到場辦理移轉手續等事實，迭經被告乙○○於刑
    事案件之偵查或調查、審理中陳述綦詳（詳見台灣宜蘭地方
    法院檢察署89年度偵續字第37號卷宗第16頁反面、本院91年
    度易字第233 號卷宗第29頁），亦據證人謝世堉在刑事偵查
    中陳述：「當時簽約價是650 萬元包括房地共四筆，即三筆
    土地一筆房子，又其中一筆沒有權狀，乙○○表示權狀不見
    ，經我們查證該筆地號是有權狀在建商處，當初乙○○要買
    時有提供他與建商買賣契約影本，我才知道有三筆土地且又
    說土地有60坪，後來我們調謄本是64坪，多是沒有權狀的那
    筆不正確，告訴人出價620 萬，後來我又查出多四坪多土地
    之後陳金鎧說既然土地有多要640 萬之後有成交。」等語甚
    詳（參前述偵查卷宗第34頁），及證人陳垂情在本院刑事庭
    中稱：「我發現土地少一筆，我有申請土地謄本查看，才發
    現這筆土地還登記劉甲○○的名字，我們就聯絡劉甲○○來
    確認，他只是配合乙○○的部分移轉給他」等語（見上列本
    院刑事卷宗第50頁）；復再依原告於偵查或刑事調查中稱：
    「買時就過戶，當時乙○○說劉甲○○權狀遺失，由劉甲○
    ○直接過戶給我」、「我在簽約時有跟仲介提過空地要如何
    使用，因為我很喜歡那塊空地…。我簽約時知道有多一位地
    主，仲介有說那塊空地事件商遺漏過戶給乙○○的…。」、
    「（問：簽約之前是否有與劉甲○○接觸過？）沒有。」等
    語（參見上開偵查卷第20頁反面），亦可證原告明知其磋商
    之對象僅為被告乙○○，且在簽約時原告對於系爭2374-4地
    號土地業已由被告甲○○出售予被告乙○○，係屬被告乙○
    ○所有，僅仍登記於被告甲○○名下，故由被告甲○○直接
    為移轉登記手續等情，已有所認識。況被告乙○○發現系爭
    房地尚包含系爭23 74-4 地號土地坐落於圍牆外之四坪土地
    後，即曾表示該四坪要再多加20萬元，故總價款乃以640 萬
    元成交乙情，有證人謝世堉陳稱：「我目測土地應有60坪，
    在簽約時計算發現是64坪，藍珮珮本來出價620 萬元，乙○
    ○有要求多四坪應該再多加20萬元，所以640 萬元成交。」
    等語足稽（本院刑事卷宗第209 至210 頁），顯見對於價金
    之合致，亦由被告乙○○與原告協商決定，被告甲○○無從
    就買賣契約之任何一筆標的有決定價金之權，難認其與原告
    間已有成立買賣關係之意思表示合致。故本件買賣關係應僅
    存在於被告乙○○與原告之間，被告乙○○就2374 -4 地號
    土地採間接給付之方式，約定由賣賣契約以外之第三人即被
    告甲○○移轉登記予原告，該契約含有第三人負擔契約之性
    質存在；故被告甲○○抗辯其為履行春成建設公司與被告乙
    ○○之合約義務，故同意將2374-4土地直接移轉予原告，並
    在契約書上簽名，其與原告之間並無買賣關係之合致等語，
    堪屬可採。是原告以系爭2374-4地號土地係由被告甲○○移
    轉登記予原告之事實，即認為被告甲○○亦屬買賣契約之當
    事人云云，尚有未洽。
  (四)此外，系爭買賣之價金640 萬元均係由被告乙○○收受，被
    告甲○○並未收取任何價金乙節，乃已據被告二人陳述在卷
    ，是原告與被告甲○○間，雖有約定被告甲○○應將該2374
    -4地號土地移轉予他方，但卻未約定原告應支付價金予被告
    甲○○，亦核與前揭民法第345 條第1 項所定買賣之要件不
    符。
  (五)據上，被告甲○○既非該2374-4土地之真正所有權人，且未
    參與買賣契約之協商，對價金之合致亦無決定之權，更無收
    受買賣價金，原告主觀上亦明知上情，故被告甲○○基於被
    告乙○○與原告間所立之第三人負擔契約，將土地移轉予原
    告且於契約書上簽名之舉，尚無法認其已屬買賣契約之當事
    人。從而原告依債之關係，主張按不完全給付、權利瑕疵等
    規定及買賣契約書第4 條之約定等法律關係，解除雙方間之
    買賣契約，並請求被告甲○○返還買賣價金及支付2374-4地
    號土地價款一倍之違約金等，要屬無據。
三、原告依據不完全給付之法律關係主張解除全部之買賣契約，
    於法無據：
  (一)查依據兩造所立買賣契約第3 條之約定，出賣人即被告乙○
    ○之義務乃在原告支付價金後，將買賣標的移轉登記予原告
    所有，有不動產買賣契約書可稽（卷卷第7-10頁），而本件
    買賣標的均已移轉予原告，又為兩造所不爭，是被告乙○○
    辯稱其已完成該契約之給付義務，委屬可取。且觀之該契約
    書內，並無載明系爭2374-4地號土地需可供興建車庫使用，
    或有約定該土地需以可供建築為目的，故原告主張被告所移
    轉之土地需可興建為車庫或停車場，否則即屬未按債之本旨
    給付等情，要與前開契約書之約定不符，難以遽認被告乙○
    ○應負契約約定以外之義務。
  (二)次查，證人謝世堉固在刑事案件中證稱：原告曾詢問該空地
    是否可以興建車庫，被告等人亦有表示自己的地當然可以蓋
    車庫、蓋房子等語。然證人謝世堉前述證詞要與該件買賣之
    代書即證人陳垂情證述：「（問：賣方有無向買方說過該空
    地可以蓋房子？）我確定沒有」等語，並不相同（參本院91
    年度易字第233 號卷宗第50頁）。再者，綜觀證人謝世堉在
    刑事案件之偵查、調查階段之陳詞，至多僅能證明原告確實
    曾經詢問過該土地可否做停車場使用，尚無從證明雙方均已
    同意將系爭2374-4地號土地可以建築為停車場之事，列為買
    賣契約之重要要件；亦未見原告曾有表示：如該土地不能興
    建停車場，即不會購買系爭房地之事實。故原告縱然有如知
    悉該土地無法興建車庫，即不會簽訂系爭買賣契約之情事，
    然此僅為其內心之意思，充其量為該契約是否有民法第88條
    意思表示錯誤之問題，尚不因原告此項內心意思即認被告有
    不完全給付之情事。至於被告乙○○於訂約時雖未告知原告
    關於該2374-4地號土地已被規劃為私設道路之事，然雙方既
    無在契約中約定系爭2374-4地號土地需可供建築為停車場，
    難認屬被告乙○○之主給付義務，是前述之告知義務，充其
    量僅屬被告乙○○就系爭買賣契約之附隨義務；惟被告乙○
    ○又已完成移轉土地之主要給付義務，是其縱有違反此項告
    知之保護義務，原告亦僅得就其損害向出賣人請求賠償，尚
    不得主張解除契約。
  (三)復查，原告向被告買受系爭土地，雙方並未約定需具備「得
    興建有蓋停車場」之要件，已如前述，且依兩造簽訂之土地
    買賣契約第11條約定「不動產面積及其他事項均以所有權狀
    與登記簿上記載為準，依現狀點交予原告接管，日後雙方不
    得以任何理由提出異議或要求補償」（見卷第9 頁），而被
    告乙○○既已系爭土地依現況完整無短少的移轉予原告，即
    已依約履行，原告主張系爭2374-4地號土地因無法興建停車
    場而有不完全給付之情形云云，尚非有據。
  (四)據右，被告與原告之法律關係應以土地買賣契約書上所載之
    內容作為規範，被告乙○○既已履行移轉系爭房地所有權之
    義務，堪信無不完全給付之情形。原告主張本件買賣契約有
    不完全給付情事，故其得依據民法第227 條、第226 條、第
    25 6條等規定，解除全部之買賣契約，即非正當。
四、原告依據權利瑕疵之法律關係主張解除買賣契約，亦難認可
    採：
  (一)原告雖再主張系爭2374-4地號之土地，因被規劃為私設道路
    ，故具有民法第349 條所規定之權利瑕疵等語。然按民法第
    349 條所謂不得主張任何權利，例如不得主張不動產所有權
    上之地役權、地上權、典權、抵押權、動產所有權上之質權
    、留置權等是。至於法律因土地相鄰關係對於土地所有人所
    加之限制（例如鄰地所有人之袋地通行權），則不在出賣人
    擔保之範圍，此經最高法院著有90台上字第2093號裁判足稽
    。是參照該裁判之意旨所示，本件原告指稱系爭2374-4地號
    土地因規劃為後方住戶之私設通路，使用權已受到限制而具
    有瑕疵云云，非屬出賣人擔保權利無瑕疵之範圍。至其所稱
    該2374-4地號土地經規劃為私設道路，致使使用權受到限制
    ，失去一般建地之通常效用等情，應屬民法第354 條「有無
    減少其通常效用」之物之瑕疵範疇，自不在本件審究之範圍
    內。
  (二)況且，系爭2374-4地號之土地，經本院函詢主管單位後，業
    經宜蘭縣冬山鄉公所於93年3 月31日以冬鄉建字第09300046
    37號函覆本院稱：「經查旨揭土地使用編定為特定農業區甲
    種建築用地，於八十二年三月三十日建局冬字第三四０四號
    鄉村住宅建造核准案中係作為私設道路，…。又建築技術規
    則建築設計施工編第一項第一條第一項第三十四款規定，私
    間之通路。本案依法設置之私設道路申請建築，應依建築法
    令規定申請興建，在未依法申請核准前不得擅自建築，並應
    維持該通路之通行目的；若該私設通路已成為供公眾通行之
    道路，即具有公用地役關係之存在，應以有無妨礙公眾通行
    之目的，為考量之準據。」等語（詳見卷宗第290 、291 頁
    ）；復按公用地役關係乃私有土地而具有公共用物性質之法
    律關係，與民法上之地役權概念有間，故既成巷道須具備為
    不特定之公眾通行所必要，而於公眾通行之初，土地所有權
    人並無阻止之情事，且經歷之年代久遠而未曾中斷之要件始
    能成立公用地役關係（最高法院89年度台上字第1020號、87
    年度台上字第1842號裁判意旨參照）。職是，本件北富段23
    74-4地號土地係於82年間方規劃為私設通道，距離被告乙○
    ○在86年間出售予原告時，僅有4 年期間，並非屬經歷年代
    久遠而具公用地役關係之道路，故該土地雖經規劃為私設道
    路，然依前開冬山鄉公所之函釋，僅需依建築法之規定申請
    興建並經核准，仍可為建築。原告主張系爭2374-4地號土地
    已無從為建築，自非的論。此外內政部75年3 月19日台內營
    字第3783 52 號函亦有明示：「按建築法第48條第2 項明定
    ，對已供告道路道路之現有巷道，直轄市、縣市主管建築機
    關認有必要時得另定建築線，俾利人民申請建築。至於『現
    有巷道』之認定範圍及實際執行需要，又必要就現有巷道之
    認定標準統一規定。茲經多方研議，以為所謂現有巷道之範
    圍宜包括下列情形：1.依民法規定供公眾通行，具有公用地
    役關係之巷道。2.私設通路經土地所有權人出具土地使用權
    同意書或捐獻土地供公眾通行並依法完成土地登記手續者。
    …」，是依該內政部函釋，亦徵知系爭2374-4地號土地縱經
    規劃為私設通路，亦非不能建築。本件原告於發現該2374-4
    地號土地已規劃為私設道路後，並未見其提出證據證明業已
    向主管機關提出建築申請且遭駁回，故其未按前開規定向主
    管機關申請建築，即逕在系爭土地上興建有蓋停車場而遭拆
    除，要難認該土地有何權利瑕疵之情事。
  (三)從而原告依據權利瑕疵之法律關係，主張解除本件全部之買
    賣契約，亦難認該解除契約之意思表示係屬合法。
五、本件亦無不動產買賣契約書第4 條所稱「糾葛」之情事：
    系爭不動產買賣契約書第4 條固有規定：「乙方（即出賣人
    ）保證本買賣標的絕無任何產權不清及其他糾葛或他項權利
    之負擔與設定。」等語（卷宗第9 頁），然被告乙○○業已
    將買賣標的移轉予原告完成，就產權而言，顯無不清或糾葛
    等情事。且核諸契約書第4 條之約定，應僅係將民法關於權
    利瑕疵擔保之規定予以契約化而已，而系爭2374 -4 地號之
    土地既認無權利瑕疵之情形，則亦難認有契約書第4 條所定
    之「其他糾葛」。況且，依該項約定之內容，買賣標的縱有
    糾葛之情事，原告亦應先通知被告乙○○負責理清，然本件
    並未見原告曾催告或向被告表示應將此「糾葛」排除，即逕
    予解除全部買賣契約，亦有未恰，更與買賣契約書第13條「
    應於收足解約金同日將不動產及產權移轉登記文件返還乙方
    後，本約方得解除」之約定不符。從而原告主張其得依據買
    賣契約書第4 條及第13條等約定，解除全部之買賣契約，並
    請求返還所給付之價金云云，亦屬無據。
六、原告解除本件買賣契約因非合法，是其不得請求被告連帶返
    還買賣價金6,400,000 元及違約金2,238,382 元：查本件買
    賣契約既無不完全給付、權利瑕疵等情事，亦無違反買賣契
    約書第4 條之約定，則原告依據上開各項法律關係主張解除
    全部買賣契約，於法自有不合，從而其再依據民法第259 條
    之規定及契約書第13條之約定，請求被告負解除契約後回復
    原狀之義務，應連帶將買賣價金6,400,000 元返還給原告，
    及應按買賣契約書第13條之約定，連帶給付違約金2,238,38
    2 元，均無從准許。
七、綜上所述，被告甲○○與原告間因無買賣契約之法律關係存
    在，另被告乙○○所移轉之北富段2374-4地號土地，又難認
    有不完全給付、權利瑕疵或契約書第4 條所定「其他糾葛」
    等情事，是其向被告等二人主張解除全部之買賣契約關係，
    並請求被告等二人應連帶返還買賣價金6,400,000 元及應賠
    償違約金2,238,382 元，合計8,638,382 元，洵屬無據，自
    應予駁回。又原告之訴既經駁回，其所為假執行之聲請，亦
    失所依附，應併予駁回。
柒、本件事證已臻明確，兩造其餘攻擊或防禦方法或未經本院採
    用之立證，均核與判決結果不生影響，毋庸一一論述，附此
    敘明。
捌、裁判費負擔之依據：依民事訴訟法第78條之規定。
中  　華  　民  　國    94    年    1     月    13    日
                    臺灣宜蘭地方法院民事庭
                            法      官    邱景芬
以上正本與原本無異。
如不服本判決，須於判決送達後廿日內向本院提出上訴狀（應附
繕本）。
中　　華　　民　　國　　94　　年　　1 　　月　　18　　日
                            法院書記官    吳慧芳
